臺灣高等法院高雄分院民事裁定
111年度抗字第156號
抗  告  人  柯順國  


相  對  人  柯昌甫  
上列抗告人與相對人間假處分事件，對於中華民國111年4 月28
日臺灣高雄地方法院111 年度全字第53號裁定提起抗告，本院裁
定如下：
    主    文
抗告駁回。
抗告費用由抗告人負擔。
    理    由
一、本件抗告意旨略以：兩造為叔姪關係。相對人起訴請求抗告
    人返還不當得利，經原法院108年度簡字第3號案件（下稱系
    爭前案）受理。惟相對人明知抗告人戶籍地址高雄市○○區○○
    ○路000巷00號（下稱系爭戶籍地址），已供其作倉庫使用，
    抗告人未實際居住該址，卻欺瞞法院將開庭通知及判決書對
    該址送達，而在抗告人毫不知情之情形下，對抗告人取得確
    定判決（下稱系爭確定判決）為執行名義，聲請對抗告人之
    財產強制執行。原法院109年度司執字第9668號執行事件拍
    賣抗告人所有坐落高雄市○○區○○段0000○號建物（門牌號碼
    ：高雄市○○區○○街000號4樓，下稱系爭房屋），復由相對人
    拍定（下稱系爭執行程序），惟系爭執行程序應屬無效，系
    爭房屋仍屬抗告人所有，抗告人已起訴請求相對人返還系爭
    房屋。又相對人利用無效之執行名義對抗告人所有系爭房屋
    為強制執行，主觀顯有不法意圖，其極有可能對系爭房屋為
    移轉或設定負擔之行為，致抗告人日後有不能或甚難強制執
    行之虞，爰依民事訴訟法第532條規定，聲請准供擔保，禁
    止相對人就系爭房屋為移轉、出租、設定負擔及其他一切處
    分行為，原裁定駁回抗告人假處分之聲請，抗告人不服，提
    起抗告請求廢棄原裁定，改裁定准予抗告人供擔保為假處分
    等語。
二、按債權人就金錢請求以外之請求，欲保全強制執行者，得聲
    請假處分。假處分，非因請求標的之現狀變更，有日後不能
    強制執行，或甚難執行之虞者，不得為之。民事訴訟法（下
    稱本法）第532 條定有明文。次按請求及假處分之原因，應
    釋明之，前項釋明如有不足，而債權人陳明願供擔保或法院
    認為適當者，法院得定相當之擔保，命供擔保後為假處分，
    本法第533 條前段準用第526 條第1 、2 項規定甚明。所謂
    釋明，係指提出能即時調查，使法院信其主張為真實之一切
    證據而言（最高法院29年抗字第228 號裁判意旨參照）。再
    按所謂假處分之原因，即本法第532 條規定請求標的之現狀
    變更，有日後不能強制執行或甚難執行之虞之情形，諸如債
    務人就其財產為不利益之處分，或隱匿財產等屬之（最高法
    院96年度台抗字第648號裁定意旨參照）。而是否有不能或
    甚難強制執行之虞者，應就該標的本身客觀判斷，非僅依債
    權人主觀上之疑慮為斷。
三、經查：　　
  ㈠關於假處分之請求部分：
　　抗告人主張系爭房屋為其所有，相對人以系爭確定判決為執
    行名義對系爭房屋聲請強制執行，為無效執行，相對人尚不
    得經由系爭執行程序取得系爭房屋之所有權，其已對相對人
    起訴請求返還系爭房屋等情，業據其提出地籍異動索引、不
    動產權利移轉證明書、系爭確定判決及民事起訴狀等件為證
    （見原審卷第13、15-29頁），堪認抗告人對假處分之請求
    ，已為釋明。
　㈡關於假處分之原因部分：
    抗告人就假處分之原因，雖稱：相對人利用無效之執行名義
    對抗告人所有系爭房屋為強制執行，主觀顯有不法意圖，其
    極有可能對系爭房屋為移轉或設定負擔之行為，致抗告人日
    後有不能或甚難強制執行之虞云云，並提出兩造於106年11
    月9日、同年月23日在高雄市政府勞工局進行勞資爭議調解
    之會議紀錄（當事人欄柯順國地址記載為「高雄市○○區○○○
    路000號9樓之2」，見本院卷第13-16頁），以證明相對人明
    知抗告人實際住居地址。惟抗告人前揭所述及舉證，無非在
    指摘相對人於系爭前案中隱匿抗告人實際地址，使法院誤向
    系爭戶籍地址送達，惟此尚難推認抗告人將對系爭房屋為移
    轉、設定負擔等處分行為。此外，抗告人就系爭房屋之現狀
    變更，有何日後不能強制執行或甚難執行之虞，亦未提出可
    以即時調查之證據，難謂就假處分之原因已為釋明。
四、綜上，抗告人既未釋明假處分原因，自不符假處分之要件，
    雖其陳明願供擔保，亦無足補釋明之欠缺，其聲請假處分，
    核與本法第532 條規定不符，不應准許。原法院裁定駁回抗
    告人之假處分聲請，並無違誤。抗告意旨指摘原裁定不當，
    求予廢棄改判，為無理由，應駁回之。
五、據上論結，本件抗告為無理由，爰裁定如主文。 
中　　華　　民　　國　　111 　年　　5 　　月　　30　　日
                            民事第五庭
                                審判長法  官  蘇姿月
                                      法  官  郭宜芳
                                      法  官  王  琁
以上正本證明與原本無異。
本件不得再抗告。
中　　華　　民　　國　　111 　年　　5 　　月　　30　　日
                                      書記官  林秀珍